臺灣高等法院臺南分院刑事判決　　　　九十一年度交上易字第八三六號　Ａ
　　　上　訴　人
　　　即　被　告　乙　○　○
　　　選任辯護人　賴　坤　志　律師
右上訴人因過失傷害案件，不服臺灣嘉義地方法院九十年度交易字第二四一號中華民
國九十一年四月二十三日第一審判決（起訴案號：臺灣嘉義地方法院檢察署九十年度
偵字第二六六○號），提起上訴，本院判決如左：
      主      文
原判決撤銷。
乙○○從事業務之人，因業務上之過失傷害人，處有期徒刑肆月，如易科罰金以佰
元折算壹日。
      事      實
一、乙○○從事魚貨買賣，駕駛小貨車載送魚貨為其附屬之業務，為從事駕駛業務之
    人，於民國九十年四月六日上午十一時許，駕駛三Ｋ○七七九號小貨車，沿嘉義
    市○○○路，由西向東行駛於第二車道，行至興業東路與南田路口，理應與前車
    保持隨時可以煞停之距離，並注意車前狀況，隨時採取必要之安全措施，且依當
    時狀況並無不能注意之情事，竟疏未注意與前車保持隨時可以煞停之距離，亦未
    注意車前狀況，隨時採取必要之安全措施，偏向第二車道右側之慢車道行駛，適
    有甲○駕駛農用搬運車同向行駛在小貨車右前方之慢車道上，小貨車右前不繡鋼
    及塑膠保險桿擦撞農用搬運車左後方輪胎，致農用搬運車之車尾往上彈起震動三
    次後，車身往右前方傾倒，甲○遭彈起而往前方掉落在地，車身繼續往前推擠甲
    ○，迄路面邊緣車身始靜止，甲○因而受有背部挫傷、脊椎肖脫、神經壓迫之傷
    害。乙○○於犯罪未被有偵查犯罪職權之機關或公務員發覺前，即向嘉義市警察
    局第二分局新南派出所警員林炳昌自首，並進而接受裁判。
二、案經甲○訴由嘉義市警察局第二分局報請臺灣嘉義地方法院檢察署檢察官偵查起
    訴。
      理      由
一、上訴人即被告乙○○否認其上開過失傷害人之犯行，辯稱：不知被害人如何被撞
    ，當時因為塞車，所以伊車是靜止狀態云云。
二、經查：
  (1)按汽車在同一車道行駛時，除擬超越前車外，後車與前車之間應保持隨時可以煞
    停之距離；汽車行駛時，駕駛人應注意車前狀況，並隨時採取必要之安全措施；
    道路交通安全規則第九十四條第一項、第三項定有明文。
  (2)被告乙○○於警訊時否認撞及被害人之車輛，供稱係告訴人即被害人甲○車輛與
    證人林江山之小貨車發生擦撞；於偵查中經檢察官提示警方所拍攝之車損照片後
    ，始坦承其小貨車右前保險桿係與告訴人農用車擦撞所致，改稱：係告訴人之車
    輛先撞到林江山之小貨車，才又撞到其車輛云云；嗣於原審又辯稱：不知被害人
    如何被撞，當時我因為塞車，車輛是靜止狀況云云。核被告對於是否撞及被害人
    車輛、是否看見被害人車禍之經過等情，前後供述不一，實屬可疑，有避重就輕
    之嫌。又經原審提示被告之車損照片，被告坦承稱：「不鏽鋼保險桿的部分是以
    前車禍留下的（八十九年十月份，新光產物保險公司），塑膠保險桿的痕跡我判
    斷是告訴人車輛的輪胎痕跡」等語，故案發時被告之車輛與告訴人之車輛發生碰
    撞之事實，堪予認定。
  (3)告訴人甲○於九十一年一月十日，在原審指稱：「我當天已經開過了紅綠燈過了
    十字路口，我只看前面，沒看後面，我不知道是如何被撞擊的，我前面及旁邊沒
    擦撞別人的車，我開在外車道，我坐中間，我太太坐左手邊，車子後面有翹起來
    震動三次，我摔下來，我太太沒有摔下來，我摔下來後被我自己的車子撞擊輾過
    ，後來我就不醒人事了」等語。核告訴人在原審之指述與其在警訊、偵訊中所指
    述之情節相符，應可採信。參諸證人即案發時亦坐在告訴人所駕駛之車輛上之吳
    劉綢於九十一年一月十日、九十一年二月五日，在原審證稱：「我們已過了整個
    路口，就被撞了，我沒受傷，撞擊後車輛傾倒，車頭往路旁傾斜將我先生推擠到
    路旁，警卷中的照片是林江山及旁人扶正，我們的車沒撞到林江山的車，我們的
    車沒壞掉或故障。」、「（問：你先生車倒後有否倒到林江山車旁？）我先生車
    倒後再往前推離林江山的車有一個車身長。」等語，足見案發時告訴人之車頭並
    未撞擊任何車輛或物品，尚距離林江山的車有一個車身長，且因撞擊之力道來自
    車尾，導致告訴人之車尾有往上翹起來震動多次之情，告訴人亦因而往前掉落，
    倘撞擊之力道來自車頭，何以告訴人彈起後非往後面掉落？
  (4)證人即案發時在路旁以小貨車擺設攤販之林江山於九十一年一月十日，在原審證
    稱：「（問：〈車禍發生時〉你有在現場否？）有，我在場有小貨車的攤，我有
    看到被告撞到告訴人的車，告訴人的車在前面，被告的車在後面，他們二人的車
    都開的慢，告訴人的車都沒碰撞到我的車，被告的車輛不是正面從後面撞擊告訴
    人的車輛，是側面輪胎的部位擦撞到告訴人的車輛，告訴人車輛的車頭偏到路邊
    ，車尾在路中，救護車來時我就離開了，被告有叫我不要離開，但我收攤時間到
    了我就離開，撞擊時告訴人車輛有傾斜，但沒翻覆。」等語，核與林江山在警訊
    、偵訊中所證述之情節相符，應可採信。又案發後被告之小貨車停車位置在前述
    路口內，右輪在右側慢車道之延伸線內，右前不鏽鋼保險桿及塑膠保險桿均有擦
    刮痕跡，告訴人農用車車頭完好，並無撞擊痕跡，停留位置在被告之小貨車右前
    方約五公尺之路面邊緣，車頭偏斜，農用車車輪均較車身突出等情，有道路交通
    事故調查報告表一份、現場照片六張在卷可資佐證，是以，告訴人之車頭既無撞
    擊痕跡，已難認定告訴人之車頭有撞擊林江山之車輛，且撞擊後告訴人之車輛傾
    倒在路面邊緣，顯難想像告訴人係沿路面邊緣行駛。又被告之車輛有明顯之撞擊
    痕跡，該撞擊位置與告訴人甲○、證人吳劉綢、證人林江山之陳述情節相吻合，
    堪認定係被告之小貨車右前側撞擊告訴人之車左後方，致告訴人因而遭彈起摔落
    前方地上之事實為真實。而被告於九十一年二月五日原審法院訊問「對起訴書所
    載犯罪事實有何意見？並告以要旨時」供承：「我承認有疏失。」在卷。
  (5)告訴人受有上開傷害，有診斷證明書可資為憑。而依道路交通事故調查報告表所
    載，當時日間光線、路面無缺陷、無障礙、視距良好等情，並無被告不能注意之
    情事。被告所駕駛之後車未與告訴人所駕駛之前車保持隨時可以煞停之距離，又
    未看清來往車輛、注意車前狀況及隨時採取必要之安全措施，致撞及由告訴人所
    駕駛之車輛，造成告訴人受有上開傷害，其行為顯有過失，且其過失行為與傷害
    結果間顯有因果關係。從而，本件罪證明確，被告過失傷害犯行可以認定。至辯
    護人聲請將本件車禍資料送鑑定肇事責任乙節，因本件事證已明確，無再送鑑定
    之必要，附為敘明。
三、被告乙○○從事作水產魚貨買賣交易有有十餘年，其駕駛小貨車用以載送魚貨，
    為被告於本院審理時供認無誤，是其係從事駕駛小貨車載送魚貨交易為業務之人
    ，因駕車過失致人受傷害，核其所為，係犯刑法第二百八十四條第二項前段之業
    務上過失傷害罪。公訴人認被告係犯刑法第二百八十四條第一項前段之普通過失
    傷害罪，尚有未洽，惟起訴之基本事實相同，起訴法條應予變更。按犯人在犯罪
    未發覺之前，向該管公務員告知其犯罪，而不逃避接受裁判，即與刑法第六十二
    條規定之自首條件相符，不以言明自首並願受裁判為必要；即或自首後，嗣後又
    為與其初供不一致之陳述，甚至否認其有過失或犯罪，仍不能動搖其自首之效力
    ，蓋刑事訴訟採職權調查主義，殊不能期待被告自己證明其犯罪，此有最高法院
    七十三年度台上字第六二九號判決可資參照。本件被告乙○○於肇事後在未被有
    偵查犯罪職權之機關或公務員查知其為犯人前，即主動報案而靜候警員到場處理
    ，並因而接受本件之裁判，已據被告供述甚詳，並有證人即警員林炳昌於原審證
    述屬實，雖被告自警訊時即否認其有撞及告訴人，惟揆之首揭說明，仍應依刑法
    第六十二條前段之規定，減輕其刑。
四、原審予被告論罪科刑，雖非無見，惟查被告係犯業務上過失傷害罪，原判決認係
    犯普通過失傷害罪，顯有未洽。被告上訴意旨仍執陳詞否認其有前揭犯行，雖不
    足採，但原判決既有可議，即無可維持，應由本院撤銷原判決改判。因此審酌告
    訴人年事已高，因本件車禍受有背部挫傷、脊椎肖脫、神經壓迫之傷害，迄本院
    審理時仍不良於行，被告之過失行為係肇事之全部因素，犯後雖曾主動報警及通
    知救護車，惟一再設詞否認犯行，心存僥倖，且尚未與被害人達成民事上和解，
    賠償被害人損害等一切情狀，量處如主文第二項所示之刑，並諭知易科罰金之折
    算標準，以示懲儆。又本案雖由被告提起上訴，惟原判決適用法條不當而撤銷，
    本院判決之量刑，自不受刑事訴訟法第三百七十條前段「由被告上訴或為被告之
    利益而上訴者，第二審法院不得諭知較重於原審判決之刑。」之限制，併此敘明
    。
據上論斷，應依刑事訴訟法第三百六十九條第一項前段、第三百七十條後段、第三百
六十四條、第二百九十九條第一項前段，第三百條，刑法第二百八十四條第二項前段
、第六十二條前段、第四十一條第一項前段、罰金罰鍰提高標準條例第一條前段、第
二條，判決如主文。
本案經檢察官洪泰文到庭執行職務。
中    華    民    國      九十一      年      八      月      十五      日
                                  臺灣高等法院臺南分院刑事第五庭
                                      審判長法官  鄭    文    肅
                                            法官  陳    珍    如
                                            法官  黃    三    哲
右正本證明與原本無異。
不得上訴。
                                      法院書記官  陳    淑    貞
中    華    民    國      九十一      年      八      月      十九      日
附錄：本判決論罪科刑法條
中華民國刑法第二百八十四條第二項
 (過失傷害罪)
從事業務之人，因業務上之過失傷害人者，處一年以下有期徒刑、拘役或一千元以下
罰金，致重傷者，處三年以下有期徒刑、拘役或二千元以下罰金。
